臺灣彰化地方法院彰化簡易庭民事簡易判決
111年度彰簡字第84號
原      告  陳芳震  
被      告  大統合國際有限公司

法定代理人  唐伃慧  


上列當事人間確認本票債權不存在事件，本院於民國111年3月23
日言詞辯論終結，判決如下：
    主      文
原告之訴駁回。
訴訟費用由原告負擔。
    事實及理由
原告聲明：確認被告持有如附表所示本票（下稱系爭本票）債
  權對於原告不存在。陳述：系爭本票並非原告簽發，被告竟依
  票據法第123條規定，持向本院聲請以110年度司票字第923號
  裁定（下稱本票裁定）准予強制執行。系爭本票發票人欄及金
  額欄之指印縱與原告之指印相符，亦應就發票人欄之簽名是否
  原告所為囑託鑑定，否則原告不必負票據責任。為此提起本件
  確認之訴，請求判決如聲明所示。
被告聲明：原告之訴駁回。陳述：否認系爭本票非由原告簽發
  。
民事訴訟法第277條規定「當事人主張有利於己之事實者，就其
  事實有舉證之責任。但法律別有規定，或依其情形顯失公平者
  ，不在此限」；票據法第5條規定「在票據上簽名者，依票上
  所載文義負責。二人以上共同簽名時，應連帶負責」，第123
  條規定「執票人向本票發票人行使追索權時，得聲請法院裁定
  後強制執行」。本票本身是否真實，即是否為發票人所作成，
  應由執票人負證明之責，故發票人主張本票係偽造，對執票人
  提起確認本票係偽造或本票債權不存在之訴者，應由執票人就
  本票為真正之事實，先負舉證責任。經查：
  ㈠原告主張被告依票據法第123條規定持系爭本票向本院聲請本
    票裁定准予強制執行之事實，業經本院調取本票裁定卷宗提
    示辯論，且為被告不爭執，堪信為真。
  ㈡原告主張系爭本票非由其簽發之事實，為被告否認，依前開
    法條規定及說明，應由被告就系爭本票為原告簽發而為真正
    之事實盡舉證責任。本院依被告之聲請，將系爭本票及原告
    於訴訟中製作之指紋卡片，囑託內政部警政署刑事警察局，
    鑑定系爭本票發票人欄及金額欄之指印是否與指紋卡片所示
    原告指印相符，經該局於民國111年2月10日提出鑑定書，鑑
    定結果為「送鑑本票原本1張，其上指紋2枚（編號1、2），
    比對結果如下：編號1、2指紋，均與所附陳芳震指紋卡之
    右拇指指紋相符。本件僅以編號2指紋製作比對論據」，此
    為兩造不爭執，堪信原告曾在系爭本票發票人欄及金額欄捺
    指印，又系爭本票外觀為一般常見預先印妥本票應記載事項
    之紙本，原告在發票人欄載有「陳芳震」及金額欄載有「伍
    拾萬元整」文字範圍捺指印，無論上開文字是否原告親自填
    寫，均可認其有簽發系爭本票之意思表示，依票據法第5條
    前段規定，應負發票人責任。被告就系爭本票為原告簽發而
    為真正之事實，已盡舉證責任，原告聲請再就發票人欄之簽
    名是否原告所為囑託鑑定，核無必要。是原告此部分主張，
    尚屬無憑。從而原告提起本件確認之訴，請求判決如聲明所
    示，為無理由，應予駁回。
本件判決事證已臻明確，兩造其餘主張及舉證，核與判決結果
  無影響，不另論述。
訴訟費用負擔之依據：民事訴訟法第78條。
中　　華　　民　　國　　111 　年　　4 　　月　　6 　　日
                  彰化簡易庭  法    官  廖政勝
以上正本係照原本作成。
如不服本判決，應於判決送達後20日內，向本院提出上訴狀，並
按應送達於他造之人數提出繕本或影本，及繳納第二審裁判費。
 
中　　華　　民　　國　　111 　年　　4 　　月　　6 　　日
                              書 記 官  梁高賓


附表：
發票日 金額 發票人 本票號碼 到期日 107年9月21日 新臺幣50萬元 陳芳震 CH481591 未記載